【裁判字號】    97,訴,986
【裁判日期】    970725
【裁判案由】    公共危險等
【裁判全文】
臺灣高雄地方法院刑事判決               97年度訴字第986號
公  訴  人  臺灣高雄地方法院檢察署檢察官
被      告  乙○○
                    之2
指定辯護人  本院公設辯護人蘇鴻吉
上列被告因公共危險等案件，經檢察官提起公訴（96年度偵字第
20581號），本院判決如下：
    主  文
乙○○犯恐嚇危害安全罪，共參罪，均累犯，各處有期徒刑參月
，均減為有期徒刑壹月又拾伍日。又放火燒燬現供人使用之住宅
未遂，累犯，處有期徒刑參年柒月，減為有期徒刑壹年玖月又拾
伍日。應執行有期徒刑貳年。
    事  實
一、乙○○前於民國92年間因竊盜罪，經本院以93年度易字第5
    號判決判處有期徒刑8 月，嗣提起上訴，經台灣高等法院高
    雄分院以93年度上易字第607 號判決撤銷原審判決，改判處
    有期徒刑9 月確定。復於94年間因毒品危害防制條例案件，
    經本院以94年度訴字第1469號判決判處有期徒刑8 月確定，
    上開2 罪接續執行，於95年4 月27日假釋並付保護管束，於
    95 年7月15日保護管束期滿未經撤銷，視為執行完畢。猶不
    知警惕，於96年2 月7 日下午2 時許，在其兄丙○○位於高
    雄市○○區○○街23巷12弄14號3 樓之2 住處，向其母甲○○索款未果，竟持菜刀揮舞砍毀桌椅、馬桶（毀損部分未據
    告訴），並基於恐嚇之犯意，對甲○○恐嚇稱：「要殺死全
    家，並放火燒屋」等語，使甲○○心生畏懼，致生危害於安
    全，乃於當日下午3 時許離開上開住處，前往其女丁○○位
    於高雄縣仁武鄉○○村○○街35號之住處。乙○○竟另基於
    恐嚇之犯意，於96年2 月8 日凌晨2 時許，至丁○○前揭住
    處前咆哮，並以台語「幹你娘、你娘雞八」等穢語辱罵（侮
    辱部分未據告訴），並向甲○○、丁○○恐嚇稱：「要放火
    燒死你們全家，把你們全家都燒死」等語，致甲○○、丁○○心生畏懼，而不敢下樓，致生危害於安全。嗣乙○○前往
    丙○○上開住處，另基於放火燒燬現供人使用住宅之犯意，
    於96年2 月8 日上午6 時50分許，以汽油點火引燃丙○○住
    處房間後，離去現場，幸為隔壁鄰居李東安發現報警，經消
    防隊據報前往及時撲滅而未遂。嗣後乙○○另基於恐嚇之犯
    意，於96年2 月9 日上午12時許，撥打電話給丁○○恐嚇稱
    ：「報警的人我要殺掉他，房屋是我燒的，你們給我注意些
    ，不要以為我被警察抓走就沒事情，等我出來我就殺掉全家
    ，楠梓的家是我燒的，不信你們可以回去看看」等語，使丁○○心生畏懼，致生危害於安全。
二、案經高雄市政府警察局楠梓分局報告台灣高雄地方法院檢察
    署檢察官偵查起訴。
    理  由
一、證據能力：按被告以外之人於審判外之陳述，雖不符刑事訴
    訟法第159 條之1 至第159 條之4 之規定，而經當事人於審
    判程序同意作為證據，法院審酌該言詞陳述或書面陳述作成
    時之情況，認為適當者，亦得為證據，刑事訴訟法第159 條
    之5 第1 項定有明文。本判決所引用之證據資料（詳後引證
    據），其中傳聞證據部分，縱無刑事訴訟法第159 條之1 至
    第159 條之4 或其他規定之傳聞證據例外情形，亦因被告、
    辯護人及檢察官或同意可作為證據使用，或未聲明異議，依
    刑事訴訟法第159 條之5 第1 項、第2 項之規定，本院審酌
    該證據作成之情況，認為適當，應得為證據。
二、上開犯罪事實，業據被告乙○○於本院審理時坦白承認（本
    院卷第18頁第4 行）；核與證人丙○○、甲○○、丁○○、
    李東安於警詢或偵查中之證述大致相符（警卷第7 至第9 頁
    、第13頁至第25頁；偵卷第4 頁、第5 頁、第19頁至第22頁
    ）。復有高雄市政府消防局96年2 月14日火災原因調查報告
    書在卷可參（警卷第28頁至第65頁）。足見被告上開自白核
    與事實相符，應可採信。本件事證明確，被告犯行均堪以認
    定，自均應依法論科。
三、按刑法第173 條第1 項放火燒燬現供人使用住宅罪所稱燒燬
    ，係指燃燒毀損之義，亦即標的物已因燃燒結果喪失其效用
    而言，必須房屋構成之重要部分已燒燬，如僅房屋內之傢俱
    、物件燒燬，房屋本身尚未達喪失其效用之程度，即不能依
    該條項之既遂罪論處。行為人如有放火燒燬現供人使用住宅
    之犯罪故意，而已著手放火行為之實行，即應構成犯罪，即
    令放火結果上述物體未因燒燬而喪失其效用，僅屬犯罪為既
    遂或未遂之問題（最高法院69年度臺上字第1976號、79年度
    臺上字第2656號、79年度臺上字第2747號、87年度臺上字第
    1719號判決意旨論述綦詳）。第按刑法第173 條第1 項放火
    燒燬現供人使用之住宅罪，其直接被害法益為一般社會之公
    共安全，雖同時侵害私人之財產法益，仍以保護社會公共安
    全法益為重。且放火行為原含有毀損性質，放火燒燬現供人
    使用之住宅罪，自係指供人居住房屋之整體，應包括牆垣及
    該住宅內所有設備、傢俱、日常生活上之一切用品及周圍附
    近物品。一個放火行為，若同時燒燬住宅與該住宅內外其他
    物品，無論該其他物品為他人或自己所有，與同時延燒數犯
    罪客體者之情形不同，均不另成立刑法第175 條第1 項或第
    2 項放火燒燬住宅以外他人或自己所有物罪。被告以汽油點
    火燒燬上開現供人使用之住宅未遂，雖同時燒燬該住宅內其
    他物品，仍不另成立其他放火罪名。上址房屋係證人丙○○
    、甲○○等人目前住處，自屬現供人使用之住宅。本件被告
    業已著手放火行為之實行，但尚未致生住宅重要部分燒燬之
    結果，核其所為，係犯刑法第173 條第3 項、第1 項之放火
    燒燬現供人使用住宅未遂罪及刑法第305 條之恐嚇危害安全
    罪，其中放火部分之行為，依刑法第25條第2 項規定，按既
    遂犯之刑減輕之。被告於96年2 月8 日凌晨2 時許，同時以
    言語恫嚇甲○○、丁○○，係一行為犯數罪名，為想像競合
    犯，應從一重論處。又被告3 次恐嚇罪及放火燒燬現供人使
    用住宅未遂罪間，犯意各別、行為互異，應分論併罰。查被
    告犯有事實欄所載之前科紀錄，有前開臺灣高等法院被告前
    案紀錄表可按，其於有期徒刑視為執行完畢後5 年內，故意
    再犯本案有期徒刑以上之各罪，均為累犯，均應依刑法第47
    條第1 項之規定，均加重其刑（其中放火燒毀現供人使用住
    宅未遂罪部分，僅就有期徒刑部分，加重其刑），並就放火
    燒毀現供人使用住宅未遂罪部分，先加而後減之。爰審酌被
    告因向其母甲○○索錢未果，竟率爾恐嚇其母甲○○、其姊
    丁○○，造成其等恐懼與不安，並在現有人居住之公寓大樓
    內點燃汽油潑灑放火，對於公寓大樓內諸多住戶之生命財產
    安全造成嚴重危險，殊不可取，然念其於犯後尚能供承犯行
    ，態度尚佳，且被害人甲○○於本院審理時表示願意原諒被
    告（本院97訴字第986 號卷第24頁第9 行），及其犯罪之手
    段、所生危害非鉅等一切情狀，分別量處如主文所示之刑。
    末查，本件被告所犯上開各罪行為時間，均在96年4 月24日
    以前，核符中華民國96年罪犯減刑條例第2 條規定，應均依
    同條例第2 條第1 項第3 款，各減其宣告刑2 分之1 ，並定
    應執行之刑。另被告放火所使用之汽油及恐嚇甲○○所使用
    之菜刀1 把，均非被告所有，爰不另為沒收之諭知。
據上論斷，應依刑事訴訟法第299 條第1 項前段，刑法第173 條
第3 項、第1 項、第305 條、第47條第1 項、第25條第2 項、第
51條第5 款、第55條前段，刑法施行法第1 條之1 ，中華民國九
十六年罪犯減刑條例第2 條第1 項第3 款、第7 條，判決如主文
。
本案經檢察官顏漢文到庭執行職務。
中    華    民    國    97    年    7     月    25    日
                  刑事第十五庭  審判長法  官  方百正
                                      法  官  戴韻玲
                                      法  官  王碧瑩
以上正本證明與原本無異。
如不服本判決應於收受本判決後10日內向本院提出上訴書狀，並
應敘述具體理由，如未敘述上訴理由者，應於上訴期間屆滿後20
日內補提理由書狀於本院（均須按他造當事人之人數附繕本）「
切勿逕送上級法院」。
中    華    民    國    97    年    7     月    25    日
                                      書記官  蔡語珊
附錄所犯法條：
中華民國刑法第173條第1、3項
放火燒燬現供人使用之住宅或現有人所在之建築物、礦坑、火車
、電車或其他供水、陸、空公眾運輸之舟、車、航空機者，處無
期徒刑或七年以上有期徒刑。
失火燒燬前項之物者，處一年以下有期徒刑、拘役或五百元以下
罰金。
第一項之未遂犯罰之。
預備犯第一項之罪者，處一年以下有期徒刑、拘役或三百元以下
罰金。
中華民國刑法第305條
以加害生命、身體、自由、名譽、財產之事，恐嚇他人致生危害
於安全者，處二年以下有期徒刑、拘役或三百元以下罰金。


司法院資訊處製作；財團法人民間司法改革基金會備份。
